【裁判字號】    96,上易,1163
【裁判日期】    970131
【裁判案由】    竊盜等
【裁判全文】
臺灣高等法院高雄分院刑事判決        96年度上易字第1163號
上  訴  人
即  被  告  甲○○
上列上訴人因竊盜等案件，不服臺灣高雄地方法院96年度易字第
1378號中華民國96年10月31日第一審判決（起訴案號：臺灣高雄
地方法院檢察署95年度偵字第14562 號），提起上訴，本院判決
如下：
     主  文
上訴駁回。
     事  實
一、甲○○基於意圖為自己不法所有之犯意，於民國94年9 月19
    日凌晨0 時許至4 時許間之某時，在高雄市○○區○○路54
    號前，以不詳方式，竊取陳美玉所有（由吳毓麟所使用）車
    牌號碼P4-1051 號自用小客車1 部得逞，並供其代步之用。
二、嗣甲○○駕駛上開自小客車於94年9 月19日凌晨4 時許，行
    經高雄市○○區○○路與翠華路交岔口，因不滿簡家均所駕
    駛其內搭載乙○○之車牌號碼S7-8392 號自用小客車，未加
    入其領導之車隊共同飆車，遂駕駛所竊得之車牌號碼P4-105
    1 號自用小客車，衝撞前揭簡家均所駕駛之自用小客車，並
    波及在旁由黃政達所騎乘之機車，乙○○、黃政達均並因此
    受有傷害（傷害部分均未據告訴）。簡家均不滿被撞，旋即
    質問甲○○為何要駕車衝撞，詎甲○○竟另基於恐嚇之犯意
    ，自身上掏出疑似槍械之物（未扣案），指向簡家均、乙○
    ○、黃政達等人，並揚言：「不要走」等語，致簡家均、乙
    ○○、黃政達均因而心生畏懼，迅即逃離現場，足生危害於
    簡家均、乙○○、黃政達之生命安全。嗣經警據報於94年9
    月19日18時5 分許，在高雄市○○區○○路與翠華路口發現
    失竊之車牌P4-1051 號自小客車，循線始查悉上情。
三、案經高雄市政府警察局前鎮分局報請臺灣高雄地方法院檢察
    署檢察官偵查起訴。
    理  由
壹、程序部分：
一、證人簡家均、乙○○、黃政達於警詢中所為證述之證據能力
    與其審判中之供述不符，本院審酌其等上開警訊之言詞陳述
    ，尚無人情之壓力及預干且有較可信之特別情況，且為證明
    被告犯罪事實之存否所必要者，依刑事訴訟法第159 條之2
    項之規定，均有證據能力。
二、又按被告以外之人於偵查中向檢察官所為陳述，除顯有不可
    信之情況者外，得為證據，同法第159 條之1 第2 項定有明
    文。查偵查中對被告以外之人（包括證人、鑑定人、告訴人
    、被害人及共同被告等）所為之偵查筆錄，或被告以外之人
    向檢察官所提之書面陳述，性質上均屬傳聞證據。惟現階段
    刑事訴訟法規定檢察官代表國家偵查犯罪、實施公訴，依法
    其有訊問被告、證人及鑑定人之權，證人、鑑定人且須具結
    ，而實務運作時，檢察官偵查中向被告以外之人所取得之陳
    述，原則上均能遵守法律規定，不致違法取供，其可信度極
    高。經查，證人簡家均、乙○○、黃政達於偵查中之陳述，
    均經具結後向檢察官所為，而被告亦未指稱檢察官有何不法
    取供之情事，亦未有何顯不可信之情況，並於審判中經被告
    行使對質詰問權，依前開規定，自得為證據。
貳、實體部分：
一、認定犯罪事實所憑之證據：
    訊據被告矢口否認有何竊盜及恐嚇危害安全之犯行，辯稱：
    我有我母親名下車牌號碼D9-3331 號之車子可以使用，不可
    能去偷車，而簡家均、乙○○、黃政達等人，我都不認識，
    也沒有在前揭時地與人發生車禍糾紛云云。經查：
(一)被告於上開時、地，駕駛陳美玉所有（由吳毓麟所使用）車
    牌號碼P4-1051 號自小客車，衝撞簡家均所駕駛其內搭載乙
    ○○之車牌號碼S7-8392 號自小客車，並於簡家均下車質問
    之際，自身上掏出疑似槍械之物（未扣案），指向簡家均、
    黃政達等人，並揚言：「不要走」等語之事實，業據證人簡
    家均、乙○○、黃政達於警詢中證述甚明（見高市警前分偵
    字第0950010440號卷第6 至7 頁、第13至14頁）。嗣於偵查
    中證人簡家均復結證：與甲○○以前就認識，於94年9 月19
    日凌晨4 時許，被告因我不跟他一起飆車，就駕駛車牌號碼
    P4-1051 號自小客車，衝撞我所駕駛之車牌號碼S7-8392 號
    自小客車，當時車上還有乙○○，被撞之後，我就問他為何
    要撞我們，他就拔出（疑似）手槍，作勢要開槍打我們，並
    叫我們不要走等語甚明（見95年度偵字第14562 號卷第39至
    40頁）；證人乙○○則結證：94年9 月19日我曾搭乘簡家均
    的車（即車牌號碼S7-8392 號自小客車），被告就是當天開
    車衝撞我們的人，撞到之後，被告就拿著槍指著我問說車子
    是不是我開的，被槍指著我會害怕等語甚明（見上開偵卷第
    55頁）；證人黃政達亦結證稱：被告就是我在警局所稱綽號
    「這個豪」的男子，他在94年9 月19日開車撞到別人的車，
    結果波及到我，我被撞到後，他拿（疑似）槍出來問車是誰
    開的，也有將槍口指向我，被槍指著我會害怕等語明確（見
    上開偵卷第41至42頁）。是以，被告確曾於前開時、地駕車
    衝撞簡家均所駕上揭車輛，並持疑似槍械之物指向簡家均、
    黃政達、乙○○之事實，已甚顯明。
(二)又前揭車牌號碼P4-1051 號自小客車，係陳美玉所有（由吳
    毓麟所使用），由吳毓麟於94年9 月19日凌晨0 時許，停放
    在其位於高雄市○○區○○路54號住處前，而於94年9 月19
    日上午6 時許發現遭竊之事實，業據證人即該車使用人吳毓
    麟於原審審理中結證在卷（見原審卷第167 頁），復有車輛
    車牌失竊作業- 查獲車輛認可資料、高雄市政府警察局左營
    分局尋獲電腦輸入單1 份在卷可稽（見前揭警卷第38頁、第
    33頁）。是以，前開車牌號碼P4-1051 號自小客車於案發當
    日凌晨0 時許，尚停放在吳毓麟之住處前，然於當日凌晨4
    時許，被告即在上開地點駕駛該車衝撞簡家均所駕之車輛，
    時間相隔僅4 小時餘，衡情，上開車牌號碼P4-1051 號自用
    小客車應係被告於94年9 月19日凌晨0 時許至4 時許前之某
    時，以不詳方式所竊得之事實，亦堪認定。
(三)另證人簡家均雖於原審審理中改稱：在94年9 月19日確實有
    人駕駛P4-1051 號車子衝撞我所駕駛的車子，也有人拿出類
    似槍枝的東西並指向我們，但是我並不知道那個人是誰，因
    為那個人都一直戴著面具，從頭到尾我沒有看過他的真面目
    ，但是因為我之前在警局時我就說是被告，所以我在檢察官
    面前我就說是被告。我真的不認識被告云云（見原審卷第92
    至93頁）；證人黃政達於原審則改稱：我倒地之後有被機車
    壓住，後來我起身之後有看到1 人拿槍指著我，但是我不知
    道那個人是誰。在警局說就是甲○○開車讓我受傷並持槍朝
    向我等語，是因為當時現場有人說這個豪，我不確定是誰，
    而警察拿口卡片給我指認時，也跟我說要不然你就說是他就
    好了，因為他的名字有個豪字，所以我就也認為是他。在偵
    查中我確實有說甲○○有到場，我也有看到他，並說在（偵
    查）庭的甲○○就是警察局講的這個豪的男子。當時在偵查
    中我也認為是他，但是事後我回想也不確定是否是被告開車
    撞我及拿槍指著我，我也不確定是不是這個豪的男子做的，
    也不知道這個豪的男子是否為被告云云（見原審卷第97至99
    頁）。惟證人簡家均、黃政達亦分別證稱：在審判中所述與
    偵查中不同是因法庭開庭時有他人在場，有心理壓力所致等
    語（見原審卷第123 頁），足認證人簡家均、黃政達前揭於
    原審審理中改稱：案發當天不知被告是否在場云云，應係因
    被告在場有所顧忌所致，且證人簡家均於偵查中證稱：以前
    伊在高雄市飆車見過被告等語，2 人原本相識，即無誤認之
    可能。另證人乙○○於本院審理中雖改稱：開車撞我們的車
    ，且下車拿槍指著我們的人有蒙面，我沒有看清楚他的臉云
    云，亦屬事後迴護之詞，均難採為有利於被告之認定。
(四)另本件被告所涉竊盜、恐嚇案件，先前未有其他線索，係因
    追查證人簡家均、乙○○、黃政達所涉其他案件，經由其等
    3 人供出被告開車衝撞並持（類似）槍作勢開槍，始尋線查
    獲之事實，業據本件承辦之員警黃豊盛於原審審理時結證甚
    明，其復證稱：94年9 月30日簡家均、乙○○、黃政達所製
    作之警詢筆錄都是他們3 人自己的陳述…，事後我去問高雄
    市政府三民第一分局的員警有無綽號「這個豪」的男子在他
    們轄區，他們說有，並將被告的資料給我，我再拿口卡片給
    簡家均、乙○○、黃政達3 人指認，他們3 人就有指認「這
    個豪」就是被告等語（見原審卷第118 至120 頁），是以本
    件承辦員警，在前開證人陳述前，既尚未得知被告涉犯本件
    竊盜、恐嚇之犯行，則其即無指使前開證人故意誣攀被告之
    可能，益證上揭證人簡家均、乙○○、黃政達於警詢及偵查
    中之證述，核與事實相符，應堪採信。綜上，本件事證明確
    ，被告之犯行，堪以認定。
二、
(一)被告行為後，刑法業於94年2 月2 日經總統以華總一義字第
    09400014901 號令修正公布，並於95年7 月1 日施行，刑法
    施行法第1 條之1 亦於95年6 月14日經總統以華總一義字第
    09500085181 號令公布施行，參酌最高法院95年5 月23日刑
    事庭第8 次會議決議，修正後刑法第2 條第1 項之規定，係
    規範行為後法律變更所生新舊法律比較適用之準據法，於修
    正後刑法施行後，應適用修正後刑法第2 條第1 項之規定，
    為「從舊從輕」之比較。又現行刑法第305 條、第320 條第
    1 項所定罰金刑之最高額分別為新臺幣9,000 元、15,000元
    ；而被告行為時，依刑法第305 條及同法第320 條第1 項、
    罰金罰鍰提高標準條例第1 條、現行法規所定貨幣單位折算
    新臺幣條例第2 條規定，罰金數額則係以銀元（以新臺幣元
    之3 倍折算）計算，並提高為2 倍至10倍，其所定罰金刑之
    最高額亦分別為新臺幣9,000 元、15,000元。然於個案中宣
    告罰金刑時，依修正前刑法第33條第5 款規定，罰金最低額
    可為銀元1 元（即新臺幣3 元），惟依修正後刑法第33條第
    5 款規定，罰金最低額則為新臺幣1,000 元，此種行為後法
    律有變更之情形，比較結果，行為後之法律並無較有利於行
    為人可言，自應依刑法第2 條第1 項前段之規定，適用修正
    前之舊法。
(二)被告行為時即修正前刑法第41條第1 項前段規定：「犯最重
    本刑為5 年以下有期徒刑以下之刑之罪，而受6 個月以下有
    期徒刑或拘役之宣告，因身體、教育、職業、家庭之關係或
    其他正當事由，執行顯有困難者，得以1 元以上3 元以下折
    算1 日，易科罰金。」，又易科罰金折算標準，依廢止前罰
    金罰鍰提高標準條例第2 條前段規定，就其原定數額提高為
    100 倍折算1 日，即以銀元3 百元（新臺幣9 百元）折算為
    1 日。惟95年7 月1 日修正公布施行之刑法第41條第1 項前
    段則規定：「犯最重本刑為5 年以下有期徒刑以下之刑之罪
    ，而受6 個月以下有期徒刑或拘役之宣告者，得以新臺幣1
    千元、2 千元或3 千元折算1 日，易科罰金。」，比較修正
    前後之易科罰金折算標準，以修正前刑法之規定，較有利於
    被告。
(三)被告行為後，刑法第51條亦於前開時間修正公布、施行，修
    正前刑法第51條規定：「數罪併罰，分別宣告其罪之刑，依
    左列各款定其應執行者：」其中第5 款規定：「宣告多數有
    期徒刑者，於各刑中之最長期以上，各刑合併之刑期以下，
    定其刑期。但不得逾20年。」修正後刑法第51條第5 款規定
    ：「宣告多數有期徒刑者，於各刑中之最長期以上，各刑合
    併之刑期以下，定其刑期。但不得逾30年。」比較結果，修
    正後刑法並非較有利於行為人，依刑法第2 條第1 項前段之
    規定，仍應依修正前刑法，定其應執行之刑。
三、論罪科刑部分：
(一)核被告事實欄一所為，係犯刑法第320 條第1 項之普通竊盜
    罪；事實欄二之所為，係犯刑法第305 條之恐嚇危害安全罪
    又被告以一恐嚇行為，同時致生危害於簡家均、乙○○、黃
    政達3 人之生命，係一行為觸犯數罪名，為想像競合犯。被
    告前開所犯普通竊盜、恐嚇危害安全2 罪，犯意各別，罪名
    互殊，應予分論併罰。
(二)原審因而適用，刑法第2 條第1 項前段、第55條、第305 條
    、第320 條第1 項，修正前第41條第1 項前段、第2 項、修
    正前第51條第5 款，刑法施行法第1 條之1 、第3 條之1 第
    3 項，刪除前罰金罰鍰提高標準條例第2 條，中華民國96年
    罪犯減刑條例第2 條第1 項第3 款、第7 條、第9 條、第10
    條第1 項之規定，並審酌被告正值青年，不思依循正軌賺取
    財物，竟竊取他人車輛供己使用，已對他人財產安全造成損
    害，且因細故即駕車衝撞簡家均所駕之車輛，並進而持類似
    槍械之物為恐嚇行為，對社會治安造成嚴重之影響，犯後復
    否認犯行，態度難認良好，及其犯罪之手段、目的、動機、
    造成之損害、從事服務業、高中畢業之教育程度、家庭經濟
    狀況勉持等其他一切情狀，分別就竊盜、恐嚇罪量處有期徒
    刑8 月及10月，並以被告之犯罪時在96年4 月24日以前，符
    合減刑要件，並依中華民國96年罪犯減刑條例第2 條第1 項
    第3 款規定，分別減為有期徒刑4 月及5 月，並定其應執行
    刑有期徒刑6 月，並諭知如易科罰金，以銀元3 百元即新台
    幣9 百元折算1 日。經核原判決認事用法並無不合，量刑亦
    屬適度，被告上訴意旨，仍執前詞，否認犯罪，指摘原判決
    不當，為無理由，應予駁回。
據上論斷，應依刑事訴訟法第368條，判決如主文。
本案經檢察官林慶宗到庭執行職務。
中    華    民    國    97    年    1     月    31    日
                  刑事第三庭    審判長法  官  周賢銳
                                      法  官  黃仁松
                                      法  官  謝宏宗
以上正本證明與原本無異。
本件判決不得上訴。
中    華    民    國    97    年    2     月    1     日
                                      書記官  熊惠津
附錄本判決論罪科刑法條：
中華民國刑法第320條第1項
（普通竊盜罪、竊佔罪）
意圖為自己或第三人不法之所有，而竊取他人之動產者，為竊盜
罪，處5 年以下有期徒刑、拘役或5 百元以下罰金。
中華民國刑法第305條
（恐嚇危害安全罪）
以加害生命、身體、自由、名譽、財產之事，恐嚇他人致生危害
於安全者，處2 年以下有期徒刑、拘役或3 百元以下罰金。
                                                      Ｆ


司法院資訊處製作；財團法人民間司法改革基金會備份。
